【裁判字號】    98,聲再,16
【裁判日期】    980602
【裁判案由】    聲請再審
【裁判全文】
臺灣臺中地方法院刑事裁定              98年度聲再字第16號
再審聲請人
即受判決人  甲○○
上列聲請人即受判決人因傷害等案件，對於本院97年度中簡上字
第1123號98年3月4日第二審確定判決 (原審案號：台灣台中地方
法院97年度中簡字第2932號，聲請簡易判決處刑案號：台灣台中
地方法院檢察署97年度偵字第13080號)，聲請再審，本院裁定如
下：
    主  文
再審之聲請駁回。
    理  由
一、再審聲請意旨略以：
(一)再審聲請人即受判決人 (下稱再審聲請人)甲○○並未於蔡
    秀英所指控之97年4月11日中午12時至1時之間，撥打電話給
    蔡秀英之行為，且再審聲請人已請求調取通聯紀錄，準備程
    序時審判長表示要調查，惟就該重要證據卻未予以調查，致
    於確定判決時漏未加以審酌，且該證據即通聯紀錄 (按號碼
    為蔡秀英於警訊筆錄所述00-00000000號分機200)如經審酌
    ，即足證明被告並無撥打電話給蔡秀英，則更不可能對蔡秀
    英為任何恐嚇言詞，故倘若加以注意、調查及審酌，即足生
    影響該判決，為此依刑事訴訟法第四百二十一條之規定，聲
    請再審。
(二)原審漏未調查及注意審酌被害人所指述遭恐嚇時間之矛盾：
    被害人蔡秀英於97年6月12日在台中市警察局第六分局第六
    分局偵查隊調查時係稱：「是於97年4月11日約12時左右有
    接到甲○○恐嚇電話內容是（你有看到經理被打了喔，我會
    打男生也會打女生你懂嗎！）我有回答我知道我會怕，我小
    孩還小要養我當然會怕」云云，則指述之被恐嚇時間為「中
    午12點左右」。但被害人蔡秀英於98年2月18日在臺灣台中
    地方法院97年中簡上字第1123號審判筆錄中以證人身分結證
    稱：「‧‧是中午12點至1點之間」，同事把他的電話轉給
    我，他說：我是代理經理嗎？我回答：是，他又問：你有無
    看到經理被打？我說我知道但我沒有在現場，然後他接著說
    ：他不是只會打男生，也會打女生，主要是這樣子」等語，
    指述時間為「中午12時至1時」與「12時左右」之不同，原
    審未予審酌，係重要證據漏未審酌。
(三)被恐嚇內容並不相同，原審漏未審酌：所謂恐嚇內容為：「
    你有看到經理被打了喔，我會打男生也會打女生你懂嗎！我
    有回答我知道我會怕，我小孩還小要養我當然會怕」與「他
    說：我是代理經理嗎？我回答：是，他又問：你有無看到經
    理被打？我說我知道但我沒有在現場，然後他接著說：他不
    是只會打男生，也會打女生」，前後不同，原確定判決此一
    重要證據漏未斟酌，致判決被告罪刑，原判決確屬不當。
(四)未經斟酌以何分機號碼接到恐嚇電話：被害人蔡秀英於97年
    6月12日在台中市警察局第六分局偵查隊調查筆錄稱：「電
    話是00-00000000號分機200。通話時間約2至3分鐘左右。該
    電話並無錄音功能」，蔡秀英於98年2月18日在臺灣台中地
    方法院97年中簡上字第1123號審判時以證人身分證稱：「被
    告問：當時我是打那支電話？蔡秀英答：是打公司的總機轉
    接我的。但我不記得是那一支分機了，因為我的辦公室在地
    下室一樓，我知道經理被打後有到一樓，總機再把電話轉接
    到一樓給我。被告問：你在警察局說分機號碼是幾號？蔡秀
    英答：忘記了。」則蔡秀英於警訊時已表明「電話號碼、分
    機、時間、電話無錄音功能」等內容：然其於台中地院二審
    時竟改稱「忘記了 (指分機號碼)、忘記了 (指通話時間)電
    話只有我接聽、不知道 (有無錄音功能)」等內容，則蔡秀
    英在法院所為證詞，與其在警訊時所述，前後並不相符，顯
    無證據能力，自不得作為證據。
(五)漏未審酌如有恐嚇通話，所需時間約多久：況蔡秀英在警訊
    所指控之通話時間為「約2至3分鐘左右」，與蔡秀英所證述
    之內容，雙方往來所談僅僅三句，則其對話所需時間僅須1
    分鐘不到，則與蔡秀英所稱3分鐘有極大差異，則原確定判
    決就此一重要證據亦漏未加以審酌。
(六)漏未審酌恐嚇內容並不相同：另蔡秀英所證恐嚇內容，又與
    告訴人王志銘於97年4月19日在台中市警察局第六分局偵查
    隊調查時所稱「甲○○有打電話到公司恐嚇我同事，對我同
    事表示要給我們現任經理肚破腸流，又說也要前經理林應松
    好看，他都是使用電話恐嚇」等內容，與證人邱瑞翔、錢人
    維二人於97年4月19日在台中市警察局第六分局偵查隊調查
    時稱：「甲○○有打電話到公司恐嚇我同事，對我同事表示
    要給我們現任經理肚破腸流，又說也要前經理林應松好看，
    他都是使用電話恐嚇‧‧之語，公司內已有多名同事都有接
    過他來電恐嚇，也有表示不管男女只要讓他不高興，他下場
    都跟經理一樣。」等內容，均屬不同。
(七)漏未審酌蔡秀英有無將受恐嚇內容告之何人：蔡秀英於97
    年6月12日警訊稱：「（就警察所問：你接獲甲○○恐嚇電
    話後有無告知何人？）我接獲甲○○恐嚇電話後有向經理王
    志銘報告。」及以證人身分另於98年2月18日審判中證稱「
    我有跟經理報告」等等，則蔡秀英如遭恐嚇，其頂多僅告知
    王志銘經理一人。故蔡秀英既從未證稱有向證人邱瑞祥、錢
    人維告知，但查證人邱瑞翔與證人錢人維於97年7月10日在
    臺中地檢97年度偵字第13080號訊問時卻分別證稱「後來蔡
    秀英有跟我說」、「我有聽同事蔡秀英說」，則蔡秀英所述
    遭恐嚇、及證人邱瑞翔、錢人維所稱蔡秀英有告知伊受恐嚇
    云云，均係臨訟勾串，堪認原審對此矛盾漏未予調查審酌。
二、按不得上訴於第三審法院之案件，除前條規定外，其經第二
    審確定之有罪判決，如就足生影響於判決之重要證據漏未審
    酌者，亦得為受判決人之利益，聲請再審，刑事訴訟法第四
    百二十一條定有明文；同法第四百二十四條並規定：「依第
    四百二十一條規定，因重要證據漏未審酌而聲請再審者，應
    於送達判決後二十日內為之」；又法院認為無再審理由者，
    應以裁定駁回之。經前項裁定後，不得更以同一原因聲請再
    審，亦為同法第四百三十四條所明定。復按對於第二審確定
    之有罪判決，得就足生影響於判決之重要證據漏未審酌為由
    提起再審者，依刑事訴訟法第四百十四條規定，固以不得上
    訴於第三審之案件為限。惟其所謂漏未審酌之證據，係指該
    證據在前審審判當時己有發見，而為調查注意所不及者而言
    （最高法院四十四年度台抗字第四十號刑事判決要旨參照）
    。次按確定裁判具有確定力及執行力，為救濟原確定判決認
    定事實之錯誤，並顧及法之安定性要求，應限於符合法定之
    再審事由始得聲請再審，而於有罪之判決確定後，為受判決
    人之利益聲請再審，以刑事訴訟法第第四百二十條條第一項
    第六款所謂發見確實之新證據為再審原因者，以該證據當時
    已經存在，為法院及當事人所不知，事後始經發見，且就新
    證據本身形式上觀察，不經調查，即可認為足以動搖原確定
    判決者而言，至以同法第四百二十一條就足生影響於判決之
    重要證據漏未審酌為再審原因者，則以原確定判決漏未審酌
    已經提出之證據，且該項證據係屬足以影響判決結果之重要
    證據者而言，始得裁定開始再審（最高法院十九年抗字第八
    號、四十年台抗字第二號、二十四年抗字第三六一號判例要
    旨參照）。而得以足生影響於判決之重要證據漏未審酌為理
    由，為受判決人之利益聲請再審者，以經第二審有罪判決後
    不得上訴於第三審法院之案件為限。其因發見確實新證據，
    足認受有罪判決之人，應受無罪、免訴、免刑或輕於原判決
    所認罪名之判決，而為聲請再審之理由者，亦以該項新證據
    之本身形式上觀察，毋須經調查程序，顯然可認為足以動搖
    原確定之判決者而言（最高法院五十二年度台抗字第四十五
    號刑事判決要旨參照）。不得上訴於第三審法院之案件，除
    刑事訴訟法第四百二十條規定外，其經第二審確定之有罪判
    決，如就足生影響於判決之重要證據漏未審酌者，亦得為受
    判決人之利益，聲請再審，刑事訴訟法第四百二十一條，定
    有明文。是本條所規定者須為足生影響於判決之重要證據，
    未經原確定判決審酌者，始足當之，茍業經原確定判決審酌
    ，或非足生影響於判決之重要證據，均不得據以聲請再審（
    福建高等法院金門分院九十年度聲再字第六號判決要旨參照
    ）。
三、經查：
(一)依照卷附中華電信公司南區電信分公司台中營運處函指出，
    依據「電信事業處理有關機關查詢電信通信紀錄實施辦法」
    第五條之規定，電信事業通信紀錄之保存期限如下：1、市
    內通話紀錄：最近三個月以內。2、國際、國內長途通信紀
    錄：最近六個月以內。3、行動電話紀錄：最近六個月以內
    。前項期限，自受理查詢日回朔起算。本案再審聲請人係於
    97年11月13日刑事上訴狀聲請調查本案涉案之00-00000000
    號市內電話之通聯紀錄，按其所聲請通話之時間係97年4月
    11 日，距其97年11月3日聲請時間，已逾前揭函文所稱最近
    三個月內之保存期限，原審法院即便調查，亦無法取得該通
    聯紀錄，對原確定判決並無影響。
(二)被害人蔡秀英於97年6月12日在警察局指訴被恐嚇時間中午
    12時左右，嗣於98年2月18日第二審審理中陳稱為中午12 時
    至1時之間，二次供述所陳時間雖有少許差異，惟相差不多
    ，且二次供述時間已相距八個月，被害人記憶不免模糊，亦
    不致於影響被害人陳述之效力，此一情形明顯地不足以動搖
    原確定判決。
(三)就被害人蔡秀英，及證人王志銘、邱瑞翔、錢人維等四人，
    關於被告恐嚇內容，經本院核對其等供述內容，關於再審聲
    請人恐嚇之主要內容並無不同，僅係供述之角度有所差異，
    及王志銘、邱瑞翔、錢人維等人係傳聞自蔡秀英之轉述，致
    敘述不盡相同，並不影響其證據證明力；另被害人蔡秀英先
    於警詢中供稱其所接聽電話之分機為200，嗣於本院上訴審
    陳稱不記得是那一支分機，如前所述前後二次供述時間相差
    八個月，其於審理中之陳述距離案發時間之97年4月17日更
    達十月左右，因時間久遠致記憶模糊事所當然，自不能因此
    認為被害人之供述有何不可採信之瑕疵。
四）另被害人與被告之恐嚇電話有關恐嚇部分對話雖不多，惟所
    花費時間為何，需視通話當時說話之速度、中間空檔、有無
    參雜其他不重要內容，及被害人就估算時間之準確度等等認
    定，故恐嚇內容雖不多，被害人縱供稱通話時間約二至三分
    鍾，亦難認有何不妥之處；至被害人於97年6月12日警訊稱
    ：「（就警察所問：你接獲甲○○恐嚇電話後有無告之何人
    ？）我接獲甲○○恐嚇電話後有向經理王志銘報告。」、及
    以證人身分另於98年2月18日審判中證稱「我有跟經理報告
    」等等，觀其陳述內容，並未排除其後另向他人轉述之情形
    ，與證人邱瑞翔與證人錢人維於97年7月10日在臺中地檢97
    年度偵字第13080號訊問時卻分別證稱「後來蔡秀英有跟我
    說」、「我有聽同事蔡秀英說」等情，並無邏輯上之矛盾，
    並不因此影響其三人供述之證明力，以上情形均不足以動搖
    原確定之判決，亦不影響再審聲請人之恐嚇行為確實已造成
    被害人心生恐懼，對原審確定判決之認定，亦無影響。
(五)綜上所述，原確定判決雖就部分之證據未予調查，或就證人
    之供述有不同之處等情形，漏未說明其理由，惟均不足於動
    搖原確定判決，本件再審之聲請為無理由，應予駁回。
四、據上論斷，應依刑事訴訟法第四百三十四條第一項，裁定如
    主文。
中    華    民    國    98    年    6     月    2     日
                  刑事第一庭    審判長法  官  林宜民
                                      法  官  許惠瑜
                                      法  官  林清鈞
上正本證明與原本無異。
如不服本裁定，應於送達後五日內，向本院提出抗告狀。（應附
繕本）
                                      書記官  陳貴卿
中    華    民    國    98    年    6     月    2     日


司法院資訊處製作；財團法人民間司法改革基金會備份。
